---
title: "Introducción a R"
author: "Joshuan J. Barboza"
date: "2/19/2020"
output:
  ioslides_presentation: default
  powerpoint_presentation: default
---

```{r setup, include=FALSE}
knitr::opts_chunk$set(echo = FALSE)
```

## Tipos de variables

Variables cualitativas
```{r cuali, echo = TRUE}
x<-"Joshuan"; x
```

```{r sexo, echo = TRUE}
sexo<-c("Masculino","Femenino"); sexo
```
Las variables cualitativas pueden ser categóricas o nominales y ordinales

## Ejemplo de variable ordinal
```{r ordinal, echo = TRUE}
enfermedad<-c("Leve","Moderado","Severo");enfermedad 
```

## Variables cuantitativas
```{r cuanti, echo = TRUE}
a<-1; a
b<-2; b
a+b
```

```{r PA, echo = TRUE}
presion_arterial_media<-c(120,110,100); presion_arterial_media
```

## Planteando las primeras variables
```{r variables, echo = TRUE}
var1<-10
var2<-90
var3<-var1 + var2
```
¿Qué tipo de variable es?

## Uniendo variables cualitativas
```{r var, echo = TRUE}
nombre<-"Joshuan"
apellidopat<-"Barboza"
apellidomat<-"Meca"
nombrecompleto<-paste(nombre,apellidopat,apellidomat,sep="_"); nombrecompleto
```

## Creando vectores
```{r vectores, echo = TRUE}
var5<-c(105,170,28); var5
var6<-c(108,189,32); var6
var7<-c(110,160,29); var7
var8<-c("Peso","Talla","Edad"); var8
```

## Secuencia de datos para formar un vector
Configurar los números consecutivos desde el 10 al 25
```{r consec, echo = TRUE}
var9<-10:25; var9
```

## Configurar los números consecutivos
```{r consec2, echo = TRUE}
var10<-1.2:5.2; var10
```

## La función "seq" permitirá configurar los números consecutivos entre 3 y 6, de 0.1 en 0.1 gracias a la función "by"
```{r seq, echo = TRUE}
var11<-seq(3,6,by=0.1)
```

## Conocer vectores a partir de su posición
```{r posicion, echo = TRUE}
var12<-seq(1,20,by=2)
```
Número impar que ocupa la quinta posición
```{r impar, echo = TRUE}
   var12[5]
```

## Todos los números impares desde la posición 5 hasta la posición 8 (posiciones consecutivas)
```{r impares consec, echo = TRUE}
var12[5:8]
```
Datos con la primera y tercera posiciones (posiciones no consecutivas)
```{r pos, echo = TRUE}
var12[c(1,3)]
```
## Datos situados en la primera posición y desde la tercera hasta la quinta (posiciones mixtas). 
```{r mixt, echo = TRUE}
var12[c(1,3:5)]
```

## Sumar datos a un vector o conjunto
```{r, echo = TRUE}
var13<-seq(1,10); var13
var14<-var13+6; var14
```
## Sumar todos los elementos de un vector##
```{r, echo = TRUE}
var15<-sum(var14); var15
```
## Creando matrices en R
install.packages("tidyverse")
### Crear una matriz
```{r, echo = TRUE}
var16<-seq(1,50) 
matriz1<-matrix(var16,5,10); matriz1
```
## Activar secuencia por filas
```{r, echo = TRUE}
matriz1.1<-matrix(var16,5,10,byrow = TRUE);matriz1.1
```

## Creación de matriz mixta (cualitativas y cuantitativas) a partir de un vector
```{r, echo = TRUE}
var17<-c(140,28,"Si","No",135,32,"No","No",150,30,"Si","Si"); var17
```

```{r, echo = TRUE}
matriz2<-matrix(var17,3,4,byrow = TRUE); matriz2
```

## Finalmente, cambiar el nombre de las filas y columnas
```{r, echo = TRUE}
variables1<-c("Presión","Edad","Ejercicio","Obesidad")
pacientes1<-c("Joshuan","José","Juan")
colnames(matriz2)<-variables1
rownames(matriz2)<-pacientes1; matriz2
```

## Otra forma para crear matrices, a partir de la unión por filas de los datos de cada sujeto
```{r, echo = TRUE}
Joshuan<-c(105,170,28)
José<-c(150,182,32)
Juan<-c(100,170,25)
Javier<-c(68,175,35)
Jorge<-c(99,168,29)
matriz3<-rbind(Joshuan, José, Juan, Javier, Jorge); matriz3
```
## Cambiar nombre a las columnas
```{r, echo = TRUE}
variables<-c("Peso","Talla","Edad")
colnames(matriz3)<-variables; matriz3
```

## También puedo crear matrices uniendo las columnas
```{r, echo = TRUE}
Peso<-c(105,170,28)
Talla<-c(150,182,32)
Edad<-c(29,32,25)
matriz4<-cbind(Peso,Talla,Edad); matriz4
```
## Agregando nombres de filas
```{r, echo = TRUE}
rownames(matriz4)<-c("Joshuan","José","Juan"); matriz4
```

## Agregar nuevos datos a la matriz
```{r, echo = TRUE}
matriz5<-data.frame(Peso=c(68,99),Talla=c(144,150),Edad=c(45,38))
matriz6<-rbind(matriz4,matriz5); matriz6   
```

```{r, echo = TRUE}
pacientes_nuevos<-c("Joshuan","José","Juan","Mathias","Daniel") 
rownames(matriz6)<-pacientes_nuevos; matriz6
```

## Agregar columnas
```{r, echo = TRUE}
RiesgoIAM<-c("Si","Si","No","Si","No")
matriz8<-cbind(matriz6,RiesgoIAM); matriz8
```
## Nueva columna
```{r, echo = TRUE}
Antecedente_Familiar<-c("No","No","Si","Si","Si")
matriz9<-cbind(matriz8,Antecedente_Familiar); matriz9 
```
